【裁判字號】    90,聲再,205
【裁判日期】    900814
【裁判案由】    傷害聲請再審
【裁判全文】
臺灣高等法院臺中分院刑事裁定                      九十年度聲再字第二五號
      再審聲請人
      即受判決人  甲○○
右列聲請人因傷害案件，對於本院八十七年度上易字第一一六七號中華民國八十七年
六月五日確定判決（臺灣台中地方法院八十六年度易字第四三七六號、臺灣台中地方
法院檢察署八十六年度偵字第一二二二號），聲請再審，本院裁定如左：
      主  文
再審之聲請駁回。
      理  由
一、聲請意旨略以：按有罪之判決確定後，因發現確實之新證據，足認受有罪判決之
    人應受無罪、免訴或輕於原判決所認罪名之判決者。依刑事訴訟法第四百二十條
    第一項第六款之規定，得為受判決人之利益聲請再審。該確定判決認定聲請人犯
    罪，是根據（一）具結證人鄭煥騰於偵審中具結證稱「見到被告抓住告訴人頭髮
    ，她們兩人打在一起，很難分辨誰打誰等語」，又證人劉姿君亦於審理中具結證
    稱「我們公司處理人員調查結果，他們二人是為了花車擺設而發生爭吵，並無客
    戶涉入等語」。倘若鈞院參酌前述二人證詞應能發現本案之告訴人王淑加右手、
    左前臂傷口、左右膝淤青傷並非聲請人徒手拉扯告訴人頭髮及毆打其身體所致。
    原審法官逕稱「核與告訴人指訴之情節相符，足認告訴人所言洵屬有據」，係屬
    率斷。事實是如具結證人鄭煥騰於偵審中具結證稱「她們兩人打在一起，很難分
    辨誰打誰等語」，始是真實。聲請人與告訴人之間之行為僅屬互相鬥毆而已，而
    非聲請人無故出手毆打告訴人。（二）再查，聲請人提出「告訴人因有位女性客
    戶購買聲請人商品而心生不悅，以展示台及花車攻擊聲請人及該客戶」及提出「
    一紙署名「陳碧華」者之投書影本，載明與被告同遭到告訴人攻擊云云」。又投
    書內容稱：「我進而購買，當該位小姐（指被告）報帳回來時，我正與該名小姐
    討論換顏色時，突然另一位原先的小姐將高高的展示台和花車推向我與該名小姐
    」云云，此與聲請人自白書所言「當客戶自我攤位離去未一百公尺內，（告訴人
    ）拿起我與原告之間隔的展示台及花車丟」云云，有關該客戶究竟是否在中友百
    貨公司人員查證結果並非如此，法院依前述證人劉姿君之證言可憑。攤位現場有
    達近一百公尺之差距，顯然出入甚大。惟證人劉姿君卻當庭否認中友百貨公司曾
    收到上開投書，法院並以中友百貨公司為信譽卓著之商家，如有客戶遭到臨時設
    櫃之員工如是無理惡意攻擊，絕不可能不予處理。再者，法院以聲請人書立自白
    書之稿子，為二十四×二十五格，左下角印有「榮盈文具」字樣，恰與聲請人提
    出之該署名「陳碧華」者書寫之稿子完全相符，參照聲請人不能提出該件投書來
    源資料供查證等情以觀，上揭文書顯係被告自行另途捏造，用以卸免己身罪責之
    物，無足憑信」，而判斷聲請人提出之一紙署名「陳碧華」之投書影本，乃聲請
    人卸責之詞，不足採信。原審以未在現場之證人劉姿君之證言，將僅屬中友百貨
    處理工作人員紛爭之證言，誤為採信，實際上，調查結果應與本案無關。再者，
    原審法官當時僅因聲請人不能提出該件投書來源資料供查證，卻又將前述文書內
    容與聲請人自白書所言相核，逕為判斷該文書顯係聲請人自行另為捏造，認定顯
    屬不當，鈞院應就第一審法院未予調查清楚部分調查之，使事實呈現。綜上所陳
    ，聲請人係認鈞院對原判決所確認之事實確有疑義，是屬於再審應予准許之範圍
    ，有最高法院四十三年台非字第四號判例可資參照。聲請人為此依法聲請再審，
    呈請鈞院明察，裁定准予開始再審。
二、查有罪之判決確定後，為受判決人之利益聲請再審，必其聲請之理由合於刑事訴
    訟法第四百二十條第一項所定情形之一，始准許之。按刑事訴訟法第四百二十條
    第一項第六款所謂發見之新證據，係指該項證據，事實審法院於判決前因未經發
    見，不及調查斟酌，至其後始行發見者而言，若判決前已經當事人提出或聲請調
    查之證據，經原法院捨棄不採者，即非該條款所謂發見之新證據，不得據為聲請
    再審之原因。又所謂發見確實之新證據，係指就新證據本身形式上觀察，毋須經
    調查程序，顯可認為足以動搖原確定之判決者而言（最高法院二十八年度抗字第
    八號、四十年台抗字第二號判例可資參照）。再審聲請人甲○○因傷害案件，對
    於本院中華民國八十七年六月五日確定判決（八十七年度上易字第一一六七號）
    ，聲請再審，其提出之證人鄭煥騰於偵審中具結證言及證人劉姿君於審理中具結
    之證言，均係該案卷宗內之資料，為原審法院及聲請人在當時所明知，並經原確
    定判決於審理中予以斟酌，於判決理由內予以引用、說明，有前揭判決書在卷可
    稽，另聲請人於原審所提證人陳碧華，原審認毋庸再行傳訊，亦於理由敘明，且
    本件再審書狀所提據以再審之理由，均係對於原確定判決就事實之認定及證據之
    取捨再為爭執，而非毋庸經調查程序足以推翻原確定判決之新證據。核本件聲請
    人所舉聲請再審之理由，與上開刑事訴訟法第四百二十條所定聲請要件不符，自
    無理由，爰依同法第四百三十四條第一項，裁定如主文。
中      華      民      國      九十       年     八      月    十四    日
                                臺灣高等法院臺中分院刑事第三庭
                                      審判長法  官  方  艤  駐
                                            法  官  廖  柏  基
                                            法  官  劉  連  星
右正本證明與原本無異。
不得抗告。
                                            書記官  顏  子  良
中      華      民      國      九十       年     八      月    十四    日
                                                                        Ｒ


司法院資訊處製作；財團法人民間司法改革基金會備份。
